臺灣高等法院刑事裁定
111年度毒抗字第369號
抗  告  人  
即  被  告  傅祥恩（原名傅桂鳳）





上列抗告人即被告因聲請施以強制戒治案件，不服臺灣臺北地方
法院111年度毒聲字第138號，中華民國111年3月8日裁定，提起
抗告，本院裁定如下：
    主  文
抗告駁回。
    理  由
一、原裁定意旨略以：抗告人即被告傅祥恩（下稱被告）因施用
    第二級毒品案件，經臺灣臺北地方法院（下稱臺北地院）以
    110年度毒聲字第438號裁定送觀察、勒戒後，經評估認有繼
    續施用毒品傾向，爰依毒品危害防制條例第20條第2項之規
    定，裁定令入戒治處所施以強制戒治，其期間為6個月以上
    ，至無繼續強制戒治之必要為止，但最長期間不得逾1年等
    語。
二、抗告意旨略以：我有重度身心障礙，一直在服用藥物，導致
    心理醫生問我一些問題當天無法正確回答，況且心理醫生評
    估時間加起來不到10分鐘，卻說我有繼續施用毒品傾向，一
    堆小計因子分數表，我實在看不懂，希望心理醫生重新幫我
    評估，而且我家人都有來看我，出所之後與家人同住，也有
    穩定工作，請給予機會，早日重返社會云云。
三、按觀察、勒戒後，檢察官或少年法院（地方法院少年法庭）
    依據勒戒處所之陳報，認受觀察、勒戒人無繼續施用毒品傾
    向者，應即釋放，並為不起訴之處分或不付審理之裁定；認
    受觀察、勒戒人有繼續施用毒品傾向者，檢察官應聲請法院
    裁定或由少年法院（地方法院少年法庭）裁定令入戒治處所
    強制戒治，其期間為6個月以上，至無繼續強制戒治之必要
    為止，但最長不得逾1年，毒品危害防制條例第20條第2項定
    有明文。次按有無繼續施用毒品傾向之評估標準，並非完全
    以受勒戒人勒戒後之結果為準，勒戒前之各種情況仍應作為
    評估之依據。而依勒戒處所評分說明手冊規定，係以前科紀
    錄與行為表現、臨床評估、社會穩定度三項合併計算分數，
    每一大項皆有靜態因子與動態因子，先以靜態因子分數評分
    ，靜態因子分數總分在60分（含）以上為「有繼續施用毒品
    傾向」：60分以下，與動態因子分數相加，如果總分在60分
    （含）以上，為「有繼續施用毒品傾向」。是有無「繼續施
    用毒品傾向」，係依具體個案之臨床實務及相關事證等情綜
    合判定，有其相當之專業依據及標準，且涉及專門醫學，又
    衡酌強制戒治之目的，係為協助施用毒品者戒斷毒品之心癮
    及身癮，所為之一種保安處分類型，而該評估標準係適用於
    每一位受觀察、勒戒處分之人，具一致性、普遍性及客觀性
    ，綜合判斷之結果，倘其評估由形式上觀察並無擅斷或濫權
    等明顯不當情事，法院宜予尊重。
四、經查：
　㈠被告因施用第二級毒品案件，經臺北地院以110年度毒聲字第
    438號裁定送觀察、勒戒後，經法務部矯正署臺北女子看守
    所附設勒戒處所（下稱臺北女子看守所）評斷其有無繼續施
    用毒品傾向之結果，認其⒈前科紀錄與行為表現部分合計為3
    0分（毒品犯罪相關司法紀錄「有，1筆」，5分/筆，上限10
    分，計5分；首次毒品犯罪年齡為「21-30歲」，計5分；其
    他犯罪相關紀錄「有，9筆」，2分/筆，上限10分，計10分
    ；入所時尿液毒品檢驗為「多種毒品反應」計10分；所內行
    為表現：無，計0分）、⒉臨床評估部分合計為37分（多重毒
    品濫用為「有，種類：海洛因、安非他命」計10分；合法物
    質濫用為「有，種類：菸」計2分；使用方式為「無注射使
    用」計0分；使用年數為「超過1年」計10分；精神疾病共病
    〈含反社會人格〉為「有，重度憂鬱症」計10分；臨床綜合評
    估〈含病識感、動機、態度、就醫意願〉評定為「偏重」計5
    分）、⒊社會穩定度部分合計為5分（工作為「全職工作-八
    大」計0分；家庭部分，家人藥物濫用為「無」計0分、入所
    後家人是否訪視為「無」計5分、出所後是否與家人同住為
    「否」計5分，上限5分），以上⒈至⒊總分合計72分（靜態因
    子52分，動態因子20分），綜合判斷其有繼續施用毒品之傾
    向，有臺北女子看守所有無繼續施用毒品傾向證明書、有無
    繼續施用毒品傾向評估標準紀錄表各1份附卷可憑。　
  ㈡是以，上開卷內記載之結果，既係臺北女子看守所相關專業
    知識經驗人士在被告執行觀察、勒戒期間，依本職學識評估
    之前科紀錄與行為表現、臨床評估、社會穩定度等項目所為
    之綜合判斷，即係基於科學驗證所得之結論，非僅單憑評估
    人員短短數分鐘之評估做成被告有繼續施用毒品傾向之認定
    ，更無因評估人員不同而造成結果差異甚大之可能，自得憑
    以判斷有無繼續施用毒品傾向之證明。被告徒以其領有重度
    身心障礙手冊，無法正確回答，且評估時間僅不到10分鐘之
    說詞，請求重新評估，顯無足採。
　㈢至被告雖另主張家人有來探視，出所之後會與家人同住云云
    ；然上開評估標準紀錄表關於「社會穩定度」家庭部分第2-
    2項「入所後家人是否訪視」、第2-3項「出所後是否與家人
    同住」，係分別記載為「無」計5分、「否」計5分，上限5
    分，此為評估人員據實記載後之評分結果，被告上開所述除
    與卷內記載事實不符，復未能舉出事證以佐其說，已難憑採
    。況縱使被告此部分主張有理由，於扣除該部分之5分外，
    其靜態因子與動態因子得分合計為67分，仍逾總分60分以上
    ，並無礙於經評定為有繼續施用毒品傾向之最終結果。
五、綜此，臺北女子看守所綜合評分者依個案臨床實務及具體事
    證，判定被告為「有繼續施用毒品傾向」，依諸前揭說明，
    尚無不合，且由形式上觀察，並無擅斷或濫權等明顯不當之
    情事，法院即宜予尊重其行政職權之行使及專業之判斷，臺
    北地院據此裁定被告令入戒治處所施以強制戒治，其期間為
    6個月以上，至無繼續強制戒治之必要為止，但最長不得逾1
    年，經本院審閱相關案卷後，核其認事用法並無不合，亦無
    違經驗、論理法則。被告以前詞提起抗告，並無理由，應予
    駁回。　　
據上論斷，應依刑事訴訟法第412條，裁定如主文。
中　　華　　民　　國　　111 　年　　5 　　月　　12　　日
                  刑事第四庭  審判長法　官  陳筱珮
                                    法　官  吳元曜
                                    法　官  羅郁婷
以上正本證明與原本無異。
不得再抗告。
                                    書記官  蔡易霖
中　　華　　民　　國　　111 　年　　5 　　月　　13　　日